臺灣高雄地方法院刑事判決　　　　　　　 96年度訴字第753號
公　訴　人　臺灣高雄地方法院檢察署檢察官
被　　　告　甲○○
　　　　　　　　　　5號
選任辯護人　呂郁斌律師
上列被告因偽造文書案件，經檢察官提起公訴（96年度偵字第88
4 號），被告於本院準備程序中為有罪陳述，經合議庭裁定由受
命法官依簡式審判程序獨任審理，本院判決如下：
    主  文
甲○○行使變造公文書，足以生損害於公眾及他人，處有期徒刑
壹年貳月。扣案變造之執行傳票影本壹紙、信封壹個，均沒收。
    事  實
一、甲○○前於民國81、82年間，因違反麻醉藥品管理條例、違
    反藥事法等案件，經法院分別判處有期徒刑在案，並經臺灣
    高等法院高雄分院以82年度聲字第316 號裁定應執行有期徒
    刑14年10月確定，於91年3 月27日假釋並交付保護管束，觀
    護結束日期為96年4 月11日，現仍在假釋期間。詎仍不知悔
    改，於93年間因結識葉○○（78年6 月3 日間生，真實姓名
    年籍詳卷，以下簡稱甲女），並同居於甲○○位在高雄縣燕
    巢鄉○○路71巷146 弄25號住處，惟因雙方時有摩擦，感情
    不睦，甲女乃於95年4 月間搬離上開住處，致甲○○無法尋
    得甲女確切之居住地點。適甲○○於94年間因違反動產擔保
    交易法第38條之罪，經本院以95年簡字第690 號判處拘役40
    日確定，再於95年4 月17日分案由臺灣高雄地方法院檢察署
    （下稱地檢署）執行科以95年執字第4796號執行，該執行案
    件先於95年4 月19日郵寄送達傳票至甲○○上開住處，傳喚
    甲○○應於95年5 月4 日到案執行，由甲○○之兄吳建成代
    收。惟甲○○於95年4 月20日親自至地檢署執行科詢問是否
    能改期，經獲得允許後，由當時之書記官王世雄親自另交付
    應到日期為95年5 月9 日之傳票1 張予甲○○，並由甲○○
    在送達證書上簽名表示收訖，而王世雄書記官亦在送達證書
    之送達人簽章欄蓋上職務章，表示已將上開地檢署95年執字
    第4796號，應到日期為95年5 月9 日，蓋有地檢署關防、檢
    察官及書記官之傳票專用章之地檢署執行傳票交由甲○○受
    領。
二、詎甲○○於收受上開傳票後，竟基於變造公文書之犯意，於
    95 年4月20日起至同年5 月30日之間某時，在不詳地點，由
    甲○○自己，先將電腦打字而成之印刷字體列印剪下後，再
    黏貼於前述真正之傳票上而將地檢署檢察官職務上製作之傳
    票為如下之變造：(1)將姓名欄變造為「葉００」；(2)將應執
    行刑罰欄變造為「戶籍地派出所、居住地派出所、定期報到
    」；(3)將出生年月日欄變造為甲女之出生年月日「78年6 月
    3 日」；(4)將案由欄變造為「家居生活紀錄表◎個案接受合
    作度」案件；(5)將應到日期月份欄變造為「6 」月；(6)將附
    記欄本件被傳人身份欄變造為「繼續追蹤治療」；(7)將備註
    欄應攜帶物品變造為「疾病性紀錄表全部謄本與接管戶口調
    查簿記載無異」（起訴書漏載「請至台團法人義大醫院緊急
    血液檢驗單（請至一樓櫃台檢驗抽血檢驗）」；(8)將傳票下
    方列印日期月份欄變造為「5 」月。嗣真正之傳票以上述方
    式浮貼變造完成後，再以彩色影印將地檢署綠框白底之傳票
    印成紅框白底，且使浮貼處與變造後傳票融為一體，足生損
    害於司法機關之公信力及甲女。迄於95年5 月30日上午某時
    ，甲○○將已裝入地檢署專用信封之前述變造傳票影本交予
    不知情之吳建裕，委由吳建裕於95年5 月30日9 時8 分許，
    在九如二路661 號「九如二路郵局」，按信封上以電腦打字
    列印之收件人葉００、地址「桃園縣平鎮市○○路36巷2 弄
    8 號」之信件，以國內快捷郵件之方式寄予甲女而據以行使
    。嗣因甲女未居住於前述桃園縣平鎮市地址，上開裝有變造
    傳票影本之信件因候領逾期輾轉退回地檢署，始循線查悉上
    情，並扣得上開變造之公文書影本1 紙。
三、案經地檢署檢察官自動檢舉偵查起訴。
    理  由
一、本件被告甲○○所犯係死刑、無期徒刑、最輕本刑為3 年以
    上有期徒刑以外之罪，其於準備程序中就被訴事實為有罪之
    陳述，經法官告知簡式審判程序之旨，並聽取公訴人及被告
    之意見後，認為適宜由受命法官獨任進行簡式審判程序，依
    刑事訴訟法第273 條之1 第1 項規定，裁定由受命法官獨任
    進行審判程序，合先敘明。
二、上開事實業據被告甲○○於本院審理時供承不諱，核與證人
    甲女、吳建裕、吳建成、許雪美之證述互核大致相符，並有
    地檢署95年8 月24日與王世雄書記官之電話紀錄單、地檢署
    刑案資料查註紀錄表、95年執字第4796號卷宗封面影本及該
    案應到日期95年5 月4 日與95年5 月9 日之送達證書、地檢
    署空白傳票、本件遭變造傳票影本、地檢署專用信封、國內
    快捷郵件紀錄各1 份、九如二路郵局監視錄影帶光碟1 片、
    翻拍照片8 張、勘驗報告1 份等資料附卷可稽，足認被告自
    白核與事實相符，自堪採為論罪之依據。本案事證明確，自
    應依法論科。
三、查無制作權人將公文書「原本」內容竄改再重加影印後，持
    「影本」行使，與無制作權人將已完成公文書「原本」竄改
    後加以行使之效果相同，應就其持影本行使之犯行依法論罪
    。本案被告甲○○將地檢署之傳票「原本」內容竄改後，重
    加影印，並持變造之「影本」之行使，是核被告甲○○所為
    ，係犯刑法第216 條、第211 條行使變造公文書罪。被告變
    造公文書後持以行使，其變造之低度行為應為行使高度行為
    所吸收，均不另論罪。檢察官於起訴書認被告所為係犯變造
    傳票再影印偽造持以行使，係犯行使偽造公文書罪云云，容
    有誤會，然其基本犯罪事實均屬相同，且適用之法條項款亦
    無變更，自毋庸變更起訴法條，附此敘明。又被告利用不知
    情之吳建裕及郵務人員，將上開變造傳票影本郵寄以實施行
    使變造公文書之犯罪，為間接正犯。爰審酌被告甲○○素行
    、犯罪動機、目的、手段、情節及所生危害均非輕，犯罪手
    法特殊，其變造文書之手段，已嚴重影響社會秩序、並損害
    政府機關之尊嚴及公信力，如非因郵件遭退回，並可能造成
    甲女之危害，實屬不該，惟念及被告坦承犯行，犯後態度良
    好等一切情狀，量處如主文所示之刑，以資懲儆。至被告所
    變造之公文書影本即扣案之地檢署傳票影本1 紙，以及郵寄
    信封1 個，係被告所有供其犯罪所用之物，爰依法宣告沒收
    。另被告所變造之傳票原本，雖係被告供犯罪所用之物，惟
    並未扣案，且於本案犯行為地檢署察覺後，應已遭被告丟棄
    而滅失，爰不為沒收之諭知。
據上論斷，應依刑事訴訟法第273 條之1 第1 項、第299 條第1
項前段，刑法第216 條、211 條、第38條第1 項第2 款，判決如
主文。
本案經檢察官周天畏到庭執行職務。
中　　華　　民　　國　　96　　年　　4　　月　　3 　　 日
                  刑事第十庭    法　官  楊淑珍
以上正本證明與原本無異。
如不服本判決，應於判決送達後10日內，向本院提出上訴狀。
中　　華　　民　　國　　96　　年　　4 　　月　　4 　　日
                                書記官  林秀敏
附錄本案所犯法條：
刑法第211條
（偽造變造公文書罪）
偽造、變造公文書，足以生損害於公眾或他人者，處 1 年以上 7
年以下有
期徒刑。
刑法第216條
 （行使偽造變造或登載不實之文書罪）
 行使第210條至第215條之文書者，依偽造、變造文書或登載不實
 事項或使登載不實事項之規定處斷。
